臺灣高等法院臺中分院刑事判決        100年度上訴字第993號
上  訴  人
即  被  告  蘇大瑋
選任辯護人  王秀雄律師
上列上訴人因違反毒品危害防制條例案件，不服臺灣臺中地方法
院100年度訴字第192號中華民國100年3月30日第一審判決（起訴
案號：臺灣臺中地方法院檢察署99年度偵字第16043號），提起
上訴，本院判決如下：
    主  文
上訴駁回。
    事  實
一、蘇大瑋（綽號大尾）前曾於民國（下同）９４年間因犯施用
    毒品罪經臺灣臺中地方法院判處有期徒刑８月確定，後至９
    ６年間又因再犯施用毒品罪再經臺灣臺中地方法院判處有期
    徒刑９月並減為有期徒刑４月又１５日確定。嗣經入監接續
    執行，於執行期間之９６年年７月１８日易科罰金執行完畢
    。
二、詎蘇大瑋仍不知警悌，其明知愷他命（Ｋｅｔａｍｉｎｅ，
    俗稱「Ｋ他命」）係屬毒品危害防制條例第２條第２項第３
    款所列之第三級毒品，非經許可，不得販賣，詎因於９９年
    ４月間，得知林家弘要以較便宜之價格販入第三級毒品愷他
    命（林家弘販入之後，所犯之販賣第３級毒品４罪，業經臺
    灣臺中地方法院以９９年度訴字第２０４５號判處罪刑並定
    其應執行刑為有期徒刑５年６月，後經本院９９年度上訴字
    第２５１７號將其中３罪改判、１罪駁回上訴，且定其應執
    行刑為有期徒刑３年６月，後經最高法院１００年度台上字
    第３１９０號駁回其上訴而確定），蘇大瑋即與綽號「坤易
    」或「坤億」之甲男（為成年人，真實姓名不詳）共同基於
    販賣第三級毒品愷他命以營利之犯意聯絡，而為以下之犯行
    ：
（一）蘇大瑋於９９年４月２６日夜間，駕駛自小客車搭載甲男
      前往臺中市霧峰區（改制前為臺中縣霧峰鄉○○○路之「
      刺軍」刺青店外，以新臺幣（下同）１萬２５００元之價
      格，販賣毛重約５０公克之愷他命（未曾扣案，尚無證據
      足以證明其純質淨重達２０公克以上）予林家弘，惟林家
      弘並未當場支付價金。其後蘇大瑋於９９年４月２８日下
      午１時２６分許、３時５８分許，使用門號為00000
      00000號之行動電話（申請人為其母陳毓蓁）與林家
      弘使用之行動電話門號0000000000號聯絡相約
      ，於同日下午稍後，前往「刺軍」刺青店，向林家弘取回
      ５公克愷他命自行施用，並約定前開買賣價金改為１萬１
      ５００元。嗣至９９年４月３０日夜間，林家弘因身在臺
      南市，乃以行動電話門號0000000000號與蘇大
      瑋使用之行動電話門號0000000000號及林家弘
      之女友夏欣嘩使用之行動電話門號0000000000
      號聯絡後，指示夏欣嘩代為交付１萬１５００元（扣除蘇
      大瑋取回之５公克愷他命價金）予蘇大瑋。蘇大瑋乃於同
      日夜間稍後，駕駛自小客車搭載甲男，前往夏欣嘩位於臺
      中市大里區（改制前為臺中縣大里市○○○路７８１巷１
      ２號之住處外，由蘇大瑋向夏欣嘩收取現金１萬１５００
      元後，隨即轉交予甲男。
（二）林家弘又於９９年５月３日下午５時４１分許，以其所使
      用之上開行動電話撥打蘇大瑋所有之同上行動電話，二人
      取得聯繫，蘇大瑋並知林家弘又要再購買愷他命之後，其
      即於同日下午６至８時之間，駕駛自小客車搭載甲男前往
      臺中市○里區○○○路上之「Ｔ１」網咖外，以１萬１５
      ００元之價格，販賣毛重約５０公克之愷他命（未曾扣案
      ，尚無證據足以證明其純質淨重達２０公克以上）予林家
      弘。林家弘隨即帶同蘇大瑋及甲男前往夏欣嘩之上開住處
      ，由林家弘入內取出現金１萬１５００元，交付予蘇大瑋
      ，並由蘇大瑋轉交予甲男，而完成交易。林家弘事後因認
      為該批愷他命品質不佳，復於９９年５月４日下午３時２
      ０分許，使用行動電話門號0000000000號撥打
      予蘇大瑋使用之行動電話門號0000000000號，
      表示「這個不行啦（即品質不佳之意）」等語。
三、嗣因臺灣臺中地方法院檢察署檢察官指揮臺中市政府（改制
    前為臺中縣）警察局霧峰分局偵辦林家弘涉嫌販賣愷他命案
    件，向臺灣臺中地方法院聲請核准對林家弘使用之行動電話
    門號0000000000號實施通訊監察，林家弘於９９
    年５月２０日經警方持臺灣臺中地方法院檢察署檢察官核發
    之拘票拘提到案後，復供出愷他命之來源為蘇大瑋及甲男，
    因而循線查知上情。蘇大瑋就上開全部犯罪事實分別於檢察
    官偵查時及原審法院審理中，均自白不諱。
四、案經臺灣臺中地方法院檢察署檢察官自動檢舉偵查起訴。
    理  由
壹、證據能力部分：
一、按被告以外之人於偵查中向檢察官所為之陳述，除顯有不可
    信之情況者外，得為證據，刑事訴訟法第１５９條之１第２
    項定有明文。而所謂不可信情況之認定，法院應審酌被告以
    外之人於陳述時之外在環境及情況，例如：陳述時之心理狀
    況、有無受到外力干擾等，以為判斷之依據，故係決定陳述
    有無證據能力，而非決定陳述內容之證明力。是被告以外之
    人前於偵查中已具結而為證述，除反對該項供述得具有證據
    能力之一方，已釋明「顯有不可信之情況」之理由外，皆得
    為證據；又司法實務運作上，咸認偵查中檢察官向被告以外
    之人所取得之陳述，原則上均能遵守法律規定，不致違法取
    供，其可信性極高，因而明定除顯有不可信之情況者外，得
    為證據，即被告以外之人於偵查中依法應具結者已具結，向
    檢察官所為之陳述，原則上具有證據能力，於例外「顯有不
    可信之情況」，始不具證據能力。本案證人林家弘、夏欣嘩
    分別於檢察官偵查時，均以證人之身分，經檢察官告以具結
    之義務及偽證之處罰，均經具結而擔保其證述之真實性，復
    無證據顯示係遭受強暴、脅迫、詐欺、利誘等外力干擾情形
    ，或在影響其等心理狀況致妨礙其自由陳述等顯不可信之情
    況下所為。本案上訴人即被告蘇大瑋（以下簡稱為被告）及
    其辯護人於原審法院及本院審理期間，亦均未主張或釋明證
    人林家弘、夏欣嘩於檢察官偵訊而為陳述時，其外在之環境
    或情狀有何「顯有不可信之情況」。上揭證人於偵訊時之陳
    述既無顯不可信之情況，依據上開說明，自有證據能力。
二、又按電話監聽譯文，僅屬依據監聽錄音結果予以翻譯之文字
    ，固具文書證據之外觀，但實際上仍應認監聽所得之錄音帶
    ，始屬調查犯罪所得之證物，乃刑事訴訟法第１６５條之１
    第２項所稱之新科技證物，如其蒐證程序合法，且當事人已
    承認監聽錄音譯文之內容屬實，或對於該譯文內容並無爭執
    ，而法院復已就該譯文依法踐行調查證據程序者，該監聽錄
    音之譯文即與播放錄音有同等價值，自有證據能力（最高法
    院９８年度臺上字第５２７號判決意旨參照）。又若被告或
    訴訟關係人對其譯文之真實性發生爭執或有所懷疑時，法院
    自應依刑事訴訟法第１６５條之１第２項規定，勘驗該監聽
    之錄音帶踐行調查證據之程序，以確認該錄音聲音是否為本
    人，及其內容與通訊監察譯文之記載是否相符。故如監聽錄
    音帶已滅失，或因保存不善而無法顯示聲音，而被告或訴訟
    關係人對監聽譯文復有爭執時，因監聽譯文之真實性無法獲
    得確保，自不得僅憑監聽譯文作為判斷之依據（最高法院９
    ７年度臺上字第６４１７號判決意旨參照）。經查，本案偵
    查機關係經臺灣臺中地方法院法官之許可而對證人林家弘持
    用之門號0000000000號行動電話實施通訊監察，
    有臺灣臺中地方法院９９年度聲監字第５８２號通訊監察書
    在卷可稽。又依據該監察錄音內容所製作之監聽譯文（見９
    ９年度偵字第１２１６４號卷第２１、２２、２６頁），業
    經原審法院及本院均已於審理期日提示予檢察官、被告及其
    辯護人，以踐行調查證據之程序，而檢察官、被告及其辯護
    人對於上開譯文之真實性亦均未有所爭議。是依據上開理由
    ，本案卷內之上開監聽譯文亦應具有證據能力。
三、另依刑事訴訟法第１５９條之４規定，可作為證據之文書有
    ：「一、除顯有不可信之情況外，公務員職務上製作之紀錄
    文書、證明文書。二、除顯有不可信之情況外，從事業務之
    人於業務上或通常業務過程所須製作之紀錄文書、證明文書
    。三、除前二款之情形外，其他於可信之特別情況下所製作
    之文書」。而該法條第２款所稱從事業務之人於業務上或通
    常業務過程所須製作之紀錄文書、證明文書，因係於通常業
    務過程不間斷、有規律而準確之記載，且大部分紀錄係完成
    於業務終了前後，無預見日後可能會被提供作為證據之不實
    登載動機，不實之可能性小，除非該等紀錄文書或證明文書
    有顯然不可信之情況，否則有承認其為證據之必要；因此，
    採取上開文書作為證據，應注意該文書之製作，是否係於例
    行性之業務過程中，基於觀察或發現而當場或即時記載之特
    徵。茲查卷附之門號0000000000號行動電話資料
    查詢、通聯記錄（見９９年度偵字第１６４０３號卷第８３
    至１００頁），係由電信業者將行動電話申裝人之電話號碼
    、身分證號碼、姓名、出生日期、戶籍地址、聯絡電話、申
    請日期、使用狀態、通話時間及基地台位置等資料逐筆紀錄
    ，以資作為其經營行動電話業務之紀錄文書，顯非為訴訟上
    之特定目的而製作，而屬於通常業務過程中不間斷之規律性
    、機械性記載，自屬於從事業務之人於業務上或通常業務過
    程所須製作之紀錄文書，經查亦無顯不可信之情況，故上開
    行動電話資料查詢自亦應具有證據能力。
四、末按刑事訴訟法第１５９條第１項規定：「被告以外之人於
    審判外之言詞或書面陳述，除法律有規定者外，不得作為證
    據。」，其立法意旨，乃在於確保被告之反對詰問權。同法
    第１５９條之５第１項規定：「被告以外之人於審判外之陳
    述，雖不符前４條之規定（同法第１５９條之１至第１５９
    條之４），而經當事人於審判程序同意作為證據，法院審酌
    該言詞陳述或書面陳述作成時之情況，認為適當者，亦得為
    證據。」，同法條第２項規定：「當事人、代理人或辯護人
    於法院調查證據時，知有刑事訴訟法第１５９條第１項不得
    為證據之情形，而未於言詞辯論終結前聲明異議者，視為有
    前項之同意。」，其立法意旨，則在於確認當事人對於傳聞
    證據有處分權，得捨棄反對詰問之權利，同意傳聞證據可作
    為證據。惟因刑事訴訟制度尚非採徹底之當事人進行主義，
    乃又限制以法院認為適當者，始得為證據。因此，當事人同
    意或依法視為同意某項傳聞證據作為證據使用者，實質上即
    表示有反對詰問權之當事人已捨棄其權利，如法院認為適當
    者，不論該傳聞證據是否具備刑事訴訟法第１５９條之１至
    第１５９條之４所定情形，均容許作為證據；換言之，當事
    人捨棄對原陳述人行使反對詰問權者，如法院認為適當，即
    容許該傳聞證據作為證據，不以未具備刑事訴訟法第１５９
    條之１至第１５９條之４所定情形為前提（最高法院９７年
    度臺上字第６１６２號判決意旨參照）。茲查本判決後述引
    用之其他「被告以外之人於審判外之陳述證據」，皆屬傳聞
    證據，惟檢察官、被告及其選任辯護人均知上開證據資料為
    傳聞證據，但於原審法院及本院於審理期日踐行調查證據程
    序後，迄至言詞辯論終結前，均未爭議此部分證據之證據能
    力。本院審酌上開證據資料製作時之情況，尚無違法或不當
    ，且又與本案犯罪事實之認定具有關連性，認以之為證據亦
    屬適當，爰亦均採為本案之證據。
貳、犯罪事實之認定部分
一、本案被告於檢察官偵查中及於原審法院審理時，對於上開犯
    罪事實係為認罪之陳述。嗣在本院審理時，被告亦大致承認
    伊有上開行為，但否認係與甲男共同販賣第三級毒品，並辯
    稱：販賣第三級毒品給林家弘之人係甲男，伊僅係基於幫助
    之意思遊說甲男以較便宜之價格販賣第三級毒品給林家弘，
    並無共同販賣營利之犯意聯絡，又伊駕駛小客車搭載甲男及
    經手轉交愷他命與價金，此亦屬犯罪構成要件以外之行為，
    伊非販賣第三級毒品之共同正犯，應僅是幫助犯等語。
二、然查：本案被告於檢察官偵訊時，原雖否認係與甲男共同販
    賣愷他命給林家弘，但於９９年１１月１７日檢察官最後偵
    訊期日，被告已經供證：「（0000000000是你用
    的電話？）是，是我媽媽陳毓（誤載為昱）蓁的名義」、「
    （提示９９年８月１９日偵訊筆錄，你之前說你在９９年４
    月２６日晚上，有載坤易去刺軍刺青店賣給林家弘４５克Ｋ
    他命？）有這件事」、「（你為何要載坤易去刺軍？）因為
    坤易有Ｋ他命，所以我載坤易去跟林家弘交易」、「（為何
    是你載他去？）因為林家弘拜託我幫他調Ｋ他命，我去坤易
    大里市○○路的家裡找他，我用ＳＫＹＰＥ和他聯絡，我沒
    有打手機給他，因為會被監聽」、「（你９９年８月１９日
    、８月２５日在地檢署說，９９年４月２６日晚上在霧峰鄉
    的軍刺青店，９９年５月３日在大里市的Ｔ１，一起和坤易
    送Ｋ他命賣給林家弘，你願意認罪？）是，我認罪」、「（
    你怎麼證明你確實是和坤易一起去？）這是事實我不用捏造
    。我要跟林家弘套話也沒辦法，因為我們是被分開關的，我
    知道林家弘交保了」、「（你願意承認幫助販賣Ｋ他命或販
    賣Ｋ他命？）都可以，如果法律上這是犯罪行為，我就承認
    」、「（坤易幾歲？）他大概６８到７０年次之間，但看起
    來比我還老」、「（提示林坤億Ｚ000000000照片
    ，他是不是坤易？）看不清楚」、「（你是不是不願意指認
    ？）我看不清楚」、「（９９年８月１９日、８月２５日，
    你在地檢署說你確實有在９９年４月２６日晚上、９９年５
    月３日和坤易一起賣Ｋ他命給林家弘，你所述都屬實？）是
    」、「（你是因為林家弘要向你調Ｋ他命，你又跟坤易比較
    熟，所以你就和坤易一起送Ｋ他命給林家弘？）是。別人找
    坤易大部分只有一個理由，就是買Ｋ他命，因為大家都知道
    他在賣」、「（９９年５月３日去大里是Ｔ１那次大約幾點
    ？）大約晚上６到８點間」、「（之後你有和坤易去林家弘
    女友家拿錢嗎？）有，是他女友拿出來的」、「（但你上次
    說是林家弘拿出來的？提示偵訊筆錄）應該是林家弘。林家
    弘和我、坤易一起去他女友家，他女友當時是否在家我不知
    道」、「（你９９年４月３０日晚上是否有和坤易去林家弘
    的女友家，向林家弘的女友拿到９９年４月２６日賣給林家
    弘Ｋ他命的錢？）有。我和坤易過去拿，應該是向林家弘的
    女友拿到。我記得有和坤易去過林家弘女友家拿錢二次，第
    一次向林家弘的女友拿到，第二次是林家弘拿給我」、「（
    所有的交易是你和坤易一起進行的？）是．．．」等語（見
    １６０４３號偵卷第７６至７８頁）。嗣在原審法院審理期
    間，被告亦再先後供述：「（對於檢察官起訴事實有何意見
    ？是否認罪？）如果我這樣的行為有罪的話，我認罪。９９
    年４月２６日，我與甲男是賣給林家弘５０公克的Ｋ他命」
    ，約定價金是１２５００元，後來我去拿回來５公克Ｋ他命
    ，才改收１１５００元；９９年５月３日這天也是賣５０公
    克Ｋ他命，錢是交給我後，我直接拿給甲男」（見原審卷宗
    第２１頁）、「（檢察官起訴之犯罪事實）無意見，我承認
    確實有這些事實，９９年４月２６日我是賣５０公克Ｋ他命
    ，後來扣除５公克；９９年５月３日也是賣５０公克，因為
    品質比較不好，所以約定價金為１１５００元」（見原審卷
    宗第３３頁）等情。依據被告之上開供述，其除坦承有與甲
    男共同販賣第三級毒品愷他命給林家弘之犯意聯絡外，亦坦
    承有參與轉交愷他命與收取價金之犯罪構成要件行為。嗣後
    被告再改稱並無共同販賣第三級毒品愷他命給林家弘之犯意
    聯絡，並辯稱所為係屬犯罪構成要件以外之行為云云，已難
    採信。
三、且查，本案證人林家弘於檢察官偵訊時，除就其與證人夏欣
    樺指證內容不符部分，具結證稱：「（９９年４月３０日晚
    上９點３９分２５秒，你用0000000000打給夏欣
    嘩，說大尾要找她，夏欣嘩說她在夜市裡，你叫夏欣嘩拿錢
    給大尾，有無印象？提示通聯譯文）我有印象」、「（根據
    通聯紀錄，你的基地台位置是在台南市○區○○路，你在台
    南做何事？）應該是去拿神像的頭盔。大概是花園夜市那邊
    吧。我記得有經過花園夜市。但台南我不熟」、「（夏欣嘩
    到底有無幫你拿１２５００元給蘇大瑋？為何夏欣嘩說她沒
    有拿？蘇大瑋說他向你拿過兩次錢，第一次是向夏欣嘩拿到
    的，第二次是你拿給他的，到底第一次夏欣嘩有無拿給蘇大
    瑋？）我記得是有，應該是夏欣嘩跟我說的。因為我叫夏欣
    嘩拿錢，如果夏欣嘩沒拿給蘇大瑋，蘇大瑋第二次就不會再
    賣給我了。可能是夏欣嘩忘記了。第二次我印象比較深刻，
    因為是我自己拿錢給蘇大瑋的，是在夏欣嘩家外面」等語（
    見１６０４３號偵卷第１０７頁）之外，其並已就被告之上
    開犯罪事實指證甚詳，且另又先後指證：「．．．我是向蘇
    大瑋購買，．．．。」、「（你確定你是向蘇大瑋買？）是
    」、「（以上關於蘇大瑋販賣Ｋ他命部分及其他人向你購買
    是否屬實？）是」（見１２１６４號偵卷卷１第１９３、１
    ９７頁）、「我拿錢和他購買，他的Ｋ他命從何來我不知道
    。我錢給他，不管他東西從哪裡拿」、「（９９年５月３日
    １７點４０分你又用0000000000打給夏欣嘩，說
    大瑋會去找你，夏欣嘩說１１５００，為何會有兩通電話？
    ）因為我又跟他買一次，這次買５０克」、「（夏欣嘩有沒
    有拿１１５００元給蘇大瑋？）沒有，第二次是蘇大瑋來找
    我，我和蘇大瑋一起去夏欣嘩家，我進去和夏欣嘩拿錢，交
    給蘇大瑋」、「很多譯文可以證明我向蘇大瑋購買，有一通
    譯文是我打給蘇大瑋，我說這個東西不行，是我向他抱怨我
    購買的Ｋ他命品質不好，很硬、磨不碎，要磨很久，他當時
    在外面，沒說什麼，我指證他，他當然指證我」、「（蘇大
    瑋說，他不知道你說不行是指什麼，有何意見？）我跟他說
    的意思就是那個東西不行」、「（他知不知道你指的就是Ｋ
    他命的品質？）應該知道吧」（見１２１６４號偵卷第３３
    至３５頁）等情。而證人夏欣樺在警、偵訊時，亦已證實確
    有於９９年４月３０日晚上接獲林家弘指示其付款之電話之
    事。雖就此部分事實，證人夏欣樺原係證稱：被告當晚並沒
    有來拿錢，故其並未在９９年４月３０日晚上交付１萬１５
    ００元給被告等語。但證人夏欣樺除始終是認當日晚上確有
    接獲林家弘指示其付款之電話之外，其並亦證稱曾在某日交
    付１萬１５００元給被告。嗣後證人夏欣嘩既復又證稱：「
    我也不知道是誰記錯了，很久的事情了，不重要的事情我沒
    放在心上」、「（在你的印象中，大尾是否曾經和一名男子
    坐一台車子去你家，你把１１５００元或１２５００元交給
    駕駛座上的大尾？）好像有」、「（當時情形為何？）林家
    弘好像電話中叫我拿錢給蘇大瑋，蘇大瑋當時人在車上，車
    上有沒有其他人我忘記了，車子停在我家門口」、「（林家
    弘說，你在９９年４月３０日晚上，應該是有幫林家弘拿錢
    給蘇大瑋，蘇大瑋也說有這件事情，或是你忘記了？）可能
    是我記成另外一天」、「（你的印象中，不管哪一天，你是
    否曾經幫林家弘拿錢給蘇大瑋過？）有。應該是在我家外面
    。蘇大瑋好像開車來，車上幾個人我沒印象。我好像拿１萬
    多元給他，時間是白天、下午、晚上我忘記了」等語（見１
    ６０４３號偵卷第５９、１０７頁）；且被告亦是認當晚有
    向證人夏欣嘩收款之事，顯見證人夏欣嘩原先證述被告當晚
    並未前來收款部分，應屬誤記，不足為有利被告之認定。此
    外，證人林家弘與夏欣嘩不利於被告之指證，並有行動電話
    門號0000000000號之基本資料查詢、通聯紀錄（
    見１６０４３號偵卷第８３至１００頁）及通訊監察譯文（
    林家弘與被告部分，見１２１６４號偵卷卷１第２１、２２
    頁；林家弘與夏欣嘩部分，見同上偵卷第２６、２７頁）在
    卷足憑；且證人林家弘販賣第三級毒品之犯行部分，亦有臺
    灣臺中地方法院檢察署９９年度偵字第１２１６４、１３５
    ９３號起訴書、臺灣臺中地方法院９９年度訴字第２０４５
    號刑事判決各一份，及其全國前案紀錄表在卷可資佐證。徵
    之上開證據，被告嗣後辯稱上情，尚非可信。
四、又按販賣毒品之所謂販賣行為，須行為人主觀上有營利意圖
    ，且客觀上有販入或賣出毒品行為，即足構成，至於實際上
    是否已經獲利，則非所問；必也始終無營利之意思，而以原
    價或低於原價有償讓與他人，方難謂為販賣行為，而僅得以
    轉讓罪論處（參照最高法院９３年度臺上字第１６５１號判
    決要旨）。再查販賣毒品係違法行為，非可公然為之，而第
    三級毒品愷他命無公定價格，係可任意分裝增減分量，且每
    次買賣之價格、數量，亦隨時依雙方之關係深淺、資力、需
    求量、對行情之認知、來源是否充裕、查緝是否嚴緊、購買
    者被查獲時供述購買對象之可能風險之評估等因素，而異其
    標準，機動調整，非可一概論之。則販賣之利得，除非經行
    為人詳細供出各次所販賣毒品之進價及售價，且數量俱臻明
    確外，實難察得其交易實情；然販賣者從價差或量差中牟利
    ，方式雖異，惟其販賣行為在意圖營利則屬同一。是以因第
    三級毒品愷他命量微價高，販賣者率有暴利可圖，茍非意圖
    販賣營利，一般人焉有可能甘冒重度刑責而販賣。從而，本
    案上開甲男雖尚未被查獲，而被告於本案偵、審中亦未供述
    甲男賣出上開毒品所確實賺取之差價。惟依前述合理之推論
    ，甲男販入賣出上開毒品愷他命時，當有意圖營利之犯意，
    應可認定。被告於偵查中亦曾供述：「（【坤億】是因為你
    介紹才賣給林家弘？）一半，因為我有正常工作，他也想賺
    錢」等語（見１６０４３號偵卷第４２頁），足認被告對於
    甲男販賣上開第三級毒品給林家弘確有獲利，亦屬知之甚明
    。詎其仍與甲男共同販賣上開第三級毒品給林家弘，自堪認
    定其與甲男有共同販賣上開第三級毒品給林家弘以營利之犯
    意聯絡。綜上，本案被告之犯罪事證明確，被告之上開犯行
    ，堪以認定。
、論罪及法律適用部分
一、按愷他命屬毒品危害防制條例第２條第２項第３款所規定之
    第三級毒品，不得非法販賣。是核被告上開先後二次與甲男
    共同販賣第三級毒品愷他命給林家弘之行為，，均係犯毒品
    危害防制條例第４條第３項之販賣第三級毒品罪。所犯上開
    販賣第三級毒品二罪，犯意各別，行為互殊，應該分論併罰
    。又被告之上開二次犯行，與「甲男」有犯意聯絡及行為分
    擔，均應論以共同正犯。此外，持有第三級毒品愷他命之數
    量需達純質淨重２０公克以上，始為毒品危害防制條例第１
    １條第５項所處罰之行為。本案被告與「甲男」共同販賣給
    林家弘之上開第三級毒品愷他命並未扣案，無法鑑測其純質
    淨重是否達到２０公克以上；本案檢察官亦未舉證證明被告
    與「甲男」共同販賣給林家弘之上開第三級毒品愷他命之純
    質淨重已達到２０公克以上；再徵之證人林家弘於購買後尚
    有向被告表示品質不佳（即純度不佳）之情事，故本案尚無
    從依據推測，而認定被告與「甲男」共同販賣給林家弘之上
    開第三級毒品愷他命，其純質淨重有達到２０公克以上之情
    事。此即與毒品危害防制條例第１１條第５項之犯罪構成要
    件不合。故本案尚無販賣第三級毒品之高度行為，吸收持有
    第三級毒品低度行為之情形，併此敘明。
二、又本案被告前曾於９４年間因犯施用毒品罪經臺灣臺中地方
    法院判處有期徒刑８月確定，後至９６年間又因再犯施用毒
    品罪再經臺灣臺中地方法院判處有期徒刑９月並減為有期徒
    刑４月又１５日確定，嗣經入監接續執行，已於執行期間之
    ９６年年７月１８日易科罰金執行完畢，此部分事實有臺灣
    台中地方法院檢察署刑案資料查註紀錄表及本院被告全國前
    案紀錄表各一份在卷可稽，被告在受此有期徒刑之執行完畢
    後，於五年以內故意再犯上開有期徒刑以上之販賣第三級毒
    品愷他命二罪，均為累犯，應依刑法第４７條第１項規定，
    各加重其刑。
三、另按毒品危害防制條例第１７條第２項規定：「犯第４條至
    第８條之罪於偵查及審判中均自白者，減輕其刑」，旨在鼓
    勵犯罪人之悛悔，同時使偵查或審判機關易於發現真實，以
    利毒品查緝，俾收防制毒品危害之效；另鑑於毒品危害防制
    條例第４條至第８條所規定犯罪之處罰內容均非輕微，願意
    勇於面對而不推諉卸責者，當深具決心與勇氣，外界對類此
    有心懺悔遷善者，當給予高度鼓勵。是以法院援引適用該條
    項之規定時，應採取較為寬鬆之標準，方能貫徹並發揮增訂
    該條項之良法美意，同時並可節省司法調查之勞費。故不論
    被告之自白，係出於自動或被動、簡單或詳細、一次或多次
    ，並其自白後有無翻異，苟其於偵查及審判中均有自白，即
    應依法減輕其刑（最高法院９８年度台上字第６９２８號判
    決可資參照）。又９８年５月２０日修正公布之毒品危害防
    制條例第１７條第２項明定：「犯第４條至第８條之罪於偵
    查及審判中均自白者，減輕其刑」，所謂於偵查中自白，係
    指被告對於自己所為已經構成犯罪要件之事實，在偵查中向
    有偵查犯罪職權之公務員坦白陳述而言；至於對阻卻責任或
    阻卻違法之事由，有所主張或辯解，乃辯護權之行使，仍不
    失為自白（最高法院９９年度台上字第１５２２號判決參照
    ）。經查，本案被告於９９年８月１９日偵訊時即已供述：
    有載「甲男」去交４５公克Ｋ他命予林家弘，９９年４月２
    ８日林家弘與其會面後請其向夏欣嘩收取１萬１５００元；
    其後有至刺青店向林家弘拿５公克Ｋ他命回來自己施用；並
    坦承於９９年５月３日晚上，其與甲男一同至臺中市大里區
    Ｔ１網咖交５０公克Ｋ他命予林家弘，且承認與甲男會同林
    家弘至夏欣嘩家，由林家弘取款交給被告等語（見１６４０
    ３號偵卷第２２至２５頁）；再於９９年８月２５日偵訊中
    ，被告並為認罪之供述（見１６４０３號偵卷第４５、４６
    頁）；復又於９９年１１月１７日偵訊時，亦供明0000
    00000號是其母陳昱蓁名義之電話，其有於９９年４月
    ２６日晚上有載「甲男」去刺軍刺青店賣４５公克Ｋ他命予
    林家弘，且坦承於９９年５月３日晚上６至８時間，其與「
    甲男」一同至臺中市大里區Ｔ１網咖賣５０公克Ｋ他命予林
    家弘等情（見１６４０３號偵卷第７６至７８頁）。被告於
    偵查中有自白本案犯行，堪以認定。而被告於原審確為認罪
    之陳述，此情亦有原審法院之準備程序筆錄與審理筆錄在卷
    可據，足證被告於原審亦有自白本案犯行之情事。被告既於
    偵查及審理中均有自白，與毒品危害防制條例第１７條第２
    項之規定相符，其所犯之上開二罪自均應依據毒品危害防制
    條例第１７條第２項之規定減輕其刑。
四、被告上開刑罰之加重與減輕，並依法先加後減之。
五、又量刑固屬法院自由裁量之職權，然仍應受比例原則等法則
    之拘束，並非可恣意為之，致礙及公平正義之維護，必須兼
    顧一般預防之普遍適應性與具體個案特別預防之妥當性，始
    稱相當。而刑法第５９條之酌量減輕其刑，必於犯罪之情狀
    ，在客觀上足以引起一般同情，認為即予宣告法定低度刑期
    ，猶嫌過重者，始有其適用；至於被告家境貧困、坦白犯行
    ，犯罪所得低微等情狀，僅可為法定刑內從輕科刑之標準，
    不得據為酌量減刑之理由（最高法院５１年台上字第８９９
    號判例意旨參照）。本院考量毒品對社會秩序及國民健康危
    害至鉅，嚴重影響社會治安，販賣之行為情節尤重，更應嚴
    加非難，所為實乃法所不容而懸為厲禁。被告為智識健全之
    成年人，對政府嚴格查緝販賣毒品之行為，自無不知之理，
    竟先後二次共同販賣第三級毒品愷他命，且所販賣之愷他命
    毛重分別達４５公克、５０公克，數量非少，對國民健康之
    潛在危害非輕，依一般國民社會感情，尚難認定其所犯二罪
    均依毒品危害防制條例第１７條第２項之規定減輕其刑後，
    尚有科以最低度刑仍嫌過重之情事。是本案被告所為不符合
    刑法第５９條酌減其刑規定之適用，此部分應併予敘明。
六、末依毒品危害防制條例第１９條第１項規定，犯同條例第４
    條之罪者，其供犯罪所用或因犯罪所得之財物，均沒收之，
    如全部或一部不能沒收時，追徵其價額或以其財產抵償之。
    茲查本案被告與甲男先後共犯前開販賣第三級毒品二罪之實
    際所得均各為１萬１５００元，此部分犯罪所得均應依據毒
    品危害防制條例第１９條第１項之規定，分別於各該次犯罪
    項下宣告與甲男連帶沒收，如全部或一部不能沒收時，依同
    條項規定，應以被告與甲男之財產連帶抵償之。至於被告犯
    罪持用之0000000000號行動電話是其母陳毓蓁所
    申請（見１２１６４號偵卷卷一第３８頁）。陳毓蓁與被告
    有母子關係，自有可能申請行動電話借予被告使用，故尚無
    從依據被告持用之事實，即認定此係屬被告所有（公訴人亦
    未指訴上開行動電話與ＳＩＭ卡係被告所有），爰不為沒收
    之宣告。
肆、原判決以被告之上開犯罪事證已甚明確而堪認定，乃審酌被
    告之品行、高中畢業之教育程度，及其當知施用愷他命嚴重
    戕害國民身心健康，竟無視政府杜絕毒品之禁令，仍與「甲
    男」共同販賣前開愷他命，助長施用毒品之惡行，所為實值
    非難，以及其共同販賣愷他命之數量、次數（共計二次）、
    對象（一人）、已收取之價款共為２萬３０００元，暨被告
    於犯罪後尚能於偵、審期間坦承犯行等一切犯罪情狀，並依
    據刑事訴訟法第２９９條第１項前段、毒品危害防制條例第
    ４條第３項、第１７條第２項、第１９條第１項、刑法第１
    １條、第２８條、第４７條第１項、第５１條第５款、第９
    款等規定，就其所犯之販賣第三級毒品二罪，各量處有期徒
    刑二年七月，且分別諭知應將未扣案之販賣毒品所得各為１
    萬１５００元應與甲男連帶沒收，如全部或一部不能沒收時
    ，以其與甲男之財產連帶抵償之；末並依法定其應執行刑為
    有期徒刑四年，未扣案之販賣毒品所得共２萬３０００元應
    與甲男連帶沒收，如全部或一部不能沒收時，以其與甲男之
    財產連帶抵償之；其認事用法均無不合，量刑亦無過重之不
    當。本案被告以上開情詞上訴否認其為販賣第三級毒品之共
    同正犯，並另指摘原判決之量刑過重，其上訴核無理由，應
    予駁回。
伍、據上論斷，應依刑事訴訟法第三百六十八條，判決如主文。
本案經檢察官吳文忠到庭執行職務。
中    華    民    國   100    年    8      月    3    日
            刑事第三庭    審判長法  官  王  增  瑜
                                法  官  曾  佩  琦
                                法  官  廖  柏  基
以上正本證明與原本無異。
如不服本判決應於收受送達後十日內向本院提出上訴書狀，其未
敘述上訴之理由者，並得於提起上訴後十日內向本院補提理由書
（均須按他造當事人之人數附繕本）「切勿逕送上級法院」。
                                書記官  陳  妙  瑋
中    華    民    國   100    年    8      月    3    日
附錄論罪科刑法條：
毒品危害防制條例第４條第３項：
製造、運輸、販賣第三級毒品者，處５年以上有期徒刑，得併科
新臺幣７百萬元以下罰金。